【裁判字號】    88,上易,5387
【裁判日期】    890221
【裁判案由】    贓物
【裁判全文】
臺灣高等法院刑事判決                          八十八年度上易字第五三八七號
    上  訴  人  臺灣臺北地方法院檢察署檢察官
    被      告  甲○○
右上訴人因被告贓物案件，不服臺灣台北地方法院八十八年度易緝字第二八六號，中
華民國八十八年九月三十日第一審判決（起訴案號：臺灣台北地方法院檢察署八十七
年度偵字第六七九八號）提起上訴，本院判決如左：
    主      文
上訴駁回。
    理      由
一、公訴意旨略以：被告甲○○明知金項鍊乙條係乙○○所有，為劉德全（業經原審
    判決無罪在案）侵占所得之贓物，竟仍在劉德全台北市○○區○○路二十七號居
    所收受之，並掛在身上。嗣因劉德全拒絕返還侵占之戒指及項鍊，經乙○○報警
    ，乃循線於同年三月卅一日十七時三十分許，在上址查獲，當場在劉德全及甲○
    ○身上扣得上揭戒子乙只及金鍊子乙條，因認被告甲○○涉有刑法第三百四十九
    條第二項之收受贓物罪嫌云云。
二、按犯罪事實應依證據認定之，無證據不得推定其犯罪事實。又不能證明被告犯罪
    者，應諭知無罪之判決，刑事訴訟法第一百五十四條、第三百零一條第一項分別
    定有明文。且按告訴人之告訴，係以使被告受刑事訴追為目的，是其陳述是否與
    事實相符，仍應調查其他證據以資審認，最高法院五十二年台上字第一三００號
    判例參酌。查公訴人認被告涉有上開犯嫌，無非以告訴人乙○○之指訴、贓物領
    據一紙及照片二幀為主要論據。然訊據被告甲○○堅決否認有上開犯嫌，辯稱：
    該項鍊、戒指的確是乙○○自己拿下來給劉德全的，當時有一女孩子喝醉了，很
    混亂，劉德全也喝醉了，乙○○叫我扶那女的進廁所，我出來就帶劉德全走了，
    在警訊時係被逼供的，手臂烏青一大片，我沒有拿他東西的意思，否則劉德全當
    時有欠我薪水，若我需要錢，大可拿去賣掉，被抓前半小時，我們與乙○○已聯
    絡好要還他，劉德全說鍊子很大，怕會忘記，叫我帶著，我本放口袋，因坐下掉
    出來，才拿來掛在脖子上等語。
三、經查：
  (一)共同被告劉德全於原審調查中供稱，八十七年三月三十一日係甲○○與其要一起
    赴約將戒指及項鍊交還予告訴人乙○○，因其身上原有戴項鍊，不適合再掛，始
    交予甲○○等語，是以被告甲○○短暫持有該項鍊之情，是否有收受贓物之意思
    ，已有疑問，況查本件被告甲○○是否成立刑法上之贓物罪，乃以共同被告劉德
    全是否成立侵占為前提要件，惟查告訴人乙○○雖於警訊中指認共同被告劉德全
    強行搶走伊之金項鍊及藍寶石戒指云云，惟於偵查中則稱：劉德全說我的項鍊好
    看，就從我脖子拿下，戒指他說藍寶石他內行，我就拿下來，．．．當時基於大
    家都是朋友，我沒拒絕他拿走等語，可見告訴人乙○○前後指訴共同被告取得項
    鍊及戒指情節已有不一，已難以遽認被告劉德全是否有侵占犯行。
  (二)又查證人董培城於偵查中係具結證稱：劉德全來時也有醉意，劉德全與乙○○很
    熟，不知為何乙○○自己把身上的金項鍊拿下來給劉德全，劉拿在手上，戒指也
    是乙○○拿下給劉德全，後來女的喝醉了，吃相很難看，劉德全就發脾氣了，當
    時陳家騄也在現場，．．．乙○○要走時，要求劉德全把鍊子還他，劉德全醉了
    也沒還他，二人就在那裡爭執，旁邊的人說先把乙○○帶走，我就把乙○○帶回
    去，以後再處理，過了幾分鐘我們又回店裡，他們都離開了等語（見偵查卷第六
    十八頁、一０二頁）；證人陳家騄於偵查及原審調查中亦均證稱：那天是乙○○
    把金項鍊及藍寶石戒指拿下來掛在劉德全身上，是因劉德全說乙○○掛的項鍊比
    以前粗，乙○○就拿給劉德全掛看看等語，足見當初確係告訴人自行取下其項鍊
    、戒指交予共同被告劉德全屬實，則核其情節，被告劉德全在取得上開項鍊及戒
    指之初，並無為自己不法之所有之意圖，且因當時共同被告劉德全喝醉酒及在旁
    朋友分別將共同被告劉德全及告訴人乙○○分開之故，共同被告劉德全一時未能
    返還上開項鍊、戒指予告訴人，從而告訴人乙○○雖當場曾向被告要求返還項鍊
    及戒指，亦無法認定此時共同被告已有為自己不法所有之意圖，第查證人陳家騄
    於原審調查中具結證稱：他（指劉德全）說不方便把東西還他（指乙○○），要
    我幫他還，後來也在我家打電話給他（指乙○○）約時間還等語，告訴人乙○○
    於原審調查中亦不否認與陳家騄通過電話，並稱：我叫劉德全把東西交給陳家騄
    就好，我兒子受傷我不去等語，亦符合被告所辯情節，顯見共同被告劉德全在為
    警查獲前確曾透過陳家騄向告訴人乙○○表達返還上開項鍊及戒指之意，顯然共
    同被告劉德全無變更其原來持有意思為不法所有之意思，自與刑法上之侵占之構
    成要件不符。
  (三)茲共同被告劉德全既無侵占上開項鍊之意，則被告甲○○亦無成立刑法贓物罪之
    可能。從而被告甲○○所辯該項鍊是共同被告劉德全欲交還告訴人乙○○前暫交
    予其保管等情為可採，此外又查無其他積極證據，足認被告確有收受贓物之情事
    ，不能證明被告犯罪，從而原審依法應諭知無罪之判決，核無不合，公訴人上訴
    仍執陳詞指摘原判決不當為無理由，應駁回其上訴。
據上論斷，應依刑事訴訟法第三百六十八條，判決如主文。
本案經檢察官郭弘佑到庭執行職務。
中    華    民    國    八十九    年        二      月      二十一     日
                            臺灣高等法院刑事第十三庭
                                審判長法  官  常  尚  信
                                      法  官  盧  彥  如
                                      法  官  周  占  春
右正本證明與原本無異。
不得上訴。
                                      書記官  蕭  麗  珍
中    華    民    國    八十九    年        二      月      二十三      日


司法院資訊處製作；財團法人民間司法改革基金會備份。
